臺灣高等法院臺南分院刑事判決
111年度上易字第239號
上  訴  人  臺灣臺南地方檢察署檢察官
被      告  吳明宗




上列上訴人因被告竊盜案件，不服臺灣臺南地方法院110年度易
字第248號中華民國111年3月21日第一審判決（起訴案號：臺灣
臺南地方檢察署109年度偵續字第123號），提起上訴，本院判決
如下：
    主  文
原判決撤銷。
吳明宗犯竊盜罪，處拘役肆拾日，如易科罰金，以新臺幣壹仟元
折算壹日。
未扣案之犯罪所得新臺幣捌仟元沒收，於全部或一部不能沒收或
不宜執行沒收時，追徵其價額。
    事  實
一、被告吳明宗意圖為自己不法之所有，基於竊盜之犯意，於民
    國107年4月8日13時許，在桃園市○○區○○街0○0號地下室，指
    示是時在場不知情之孫世文、孫嘉鴻、姜建宇等人，將謝璥
    隆（原名：謝邦才）所有置於上址重量約8、900公斤之金屬
    管，搬上不知情之李竣熙所駕駛之車牌號碼0000-00號自用
    小貨車而得手並出售，吳明宗因而獲取價金新臺幣（下同）
    8,000元。
二、案經謝璥隆訴請桃園市政府警察局楊梅分局報告臺灣桃園地
    方檢察署陳請臺灣高等檢察署檢察長核轉臺灣臺南地方檢察
    署檢察官偵查起訴。
    理  由
壹、程序方面（證據能力）：
    按被告以外之人於審判外之陳述，雖不符刑事訴訟法第159
    條之1至第159條之4之規定，而經當事人於審判程序同意作
    為證據，法院審酌該言詞陳述或書面陳述作成時之情況，認
    為適當者，亦得為證據；當事人、代理人或辯護人於法院調
    查證據時，知有刑事訴訟法第159條第1項不得為證據之情形
    ，而未於言詞辯論終結前聲明異議者，視為有前項之同意，
    刑事訴訟法第159條之5第1項、第2項分別定有明文。經查，
    本判決下列所引用被告以外之人於審判外之陳述（包括書證
    ），檢察官及被告吳明宗於本院審理中均表示不爭執其證據
    能力，同意作為證據等語（見本院卷第159-162頁），亦未
    於言詞辯論終結前聲明異議，本院審酌上開證據資料製作時
    之情況，尚無違法不當及證明力明顯過低之瑕疵，亦認為以
    之作為證據應屬適當，揆諸前開規定，認前揭證據資料有證
    據能力。至本判決所引用之非供述證據，檢察官及被告於本
    案言詞辯論終結前，均未爭執其證據能力，且查無非法或不
    當取證之情事，復為證明本件犯罪事實所必要之重要關係事
    項，認均有證據能力，合先敘明。
貳、實體部分：
一、訊據被告坦認於上開時間、地點，有聯絡李竣熙載走上開金
    屬管，李竣熙並交給其8,000元等情，然矢口否認有何竊盜
    之不法犯行，並辯稱：是告訴人謝璥隆同意伊載走上開金屬
    管，要伊拿去變賣，並分錢給一同派遣至該工地之員工，當
    天伊有帶同事去吃飯並分錢給其中2名同事，且搬運的時候
    謝璥隆有在現場；伊如果真的要竊盜的話，伊載現場那些比
    較值錢的電纜銅線就好，沒必要叫一輛大貨車載那些鐵管，
    值錢的電纜線，伊都沒有動云云。經查：
㈠、被告有於上開時間、地點，指示是時在場不知情之孫世文、
    孫嘉鴻、姜建宇等人，將告訴人謝璥隆所有置於上址重量約
    8、900公斤之金屬管，搬上不知情之李竣熙所駕駛之車牌號
    碼0000-00號自用小貨車而出售，並獲取價金8,000元等情，
    為被告所是認（見本院卷第163-164頁），並經證人即告訴
    人謝璥隆於警詢、偵查及原審審理時證述、證人李竣熙、孫
    世文、孫嘉鴻、姜建宇等人證述明確，且有方仕美人力派遣
    派工單、監視器錄影畫面擷取照片(見偵一卷第115-116、20
    4-205頁)附卷可稽，此部分之事實堪予認定，先予敘明。
㈡、證人即告訴人謝璥隆於原審證稱：伊承攬如起訴書所示地下
    室之裝潢拆除工程，被告是派遣工，上開金屬管是拆除下來
    的物品，歸屬伊所有，有回收變賣之價值，伊並未同意被告
    將上開金屬管賣掉，被告是俟機竊取等語明確（見原審卷一
    第352-394頁)，核與其於警詢及偵訊之證述(見偵一卷第9-1
    0、201-203頁)内容互核尚屬一致。衡諸常情，上開金屬管
    重達約8、9百公斤，扣除運費後，被告尚取得8,000元之對
    價，足見上開金屬管市價不低，告訴人承攬工程意在獲利，
    且尚須支付派遣工之工資成本，焉有將上開金屬管贈送派遣
    工變賣之理？又被告係派遣工，且僅於107年4月5日、7日、
    8日至工地現場工作3天乙節，業據被告供承在卷（見偵五卷
    第79頁），並據證人謝璥隆證述在卷（見原審卷一第372頁)
    ，復有方仕美人力派遣派工單（見偵一卷第204-205頁)在卷
    可稽，是被告與告訴人非親非故又無交情，且僅擔任告訴人
    工程之臨時派遣工3天，每日又領有薪資，衡情告訴人實無
    同意被告載走上開金屬管拿去變賣，並分錢給一同派遣至該
    工地之員工之理！再參以前揭㈠之說明，堪認告訴人不利於
    被告之指證，應可採憑。　
㈢、況證人孫世文於偵查中證稱：謝璥隆發現鐵管不見，謝璥隆
    就問伊為何如此，伊問謝璥隆，你不是跟吳明宗講好，謝璥
    隆回伊，他的意思是叫吳明宗朋友來，如果謝璥隆覺得價格
    合理，謝璥隆才要賣出，謝璥隆在隔日就提告等語（見偵一
    卷第198頁正面)，並於原審審理中證稱：鐵管的部分是謝璥
    隆去巡視工地後才跟伊說，說他的鐵管怎麼不見了，他覺得
    很意外，伊回他說你不是昨天叫吳明宗，去叫他的朋友來載
    ，他才回伊說他是要叫吳明宗的朋友來評估，價格合理才要
    搬等語（見原審卷一第271-272頁)。另證人姜建宇於原審證
    稱：謝璥隆回來發現那些鐵管都被賣了，很生氣就去報案說
    他的鐵管被人家偷賣等語（見原審卷二第17頁)。據上，堪
    認告訴人發現失竊時當場流露詫異、生氣之情，並堅決表示
    未同意被告變賣上開金屬管，且迅即提告，衡情倘告訴人確
    實同意被告搬運及變賣上開金屬管，應不會有如此不尋常之
    反應，益徵告訴人前揭不利於被告之指述屬實。再者，案發
    當日同在案發現場工作之派遣工即證人孫世文、孫嘉鴻、姜
    建宇亦均未證稱，其等有親自聽聞告訴人同意被告變賣系爭
    金屬管等語，此觀其等歷次警偵訊或原審審判筆錄即明（見
    偵一卷第33-39、46-51、58-62、197-198頁；原審卷一第26
    3-282頁；原審卷二第10-22頁)，況其中證人姜建宇更於原
    審結證：「（問：鐵管被載走之前，你是不是就曾經聽過謝
    璥隆，他要把這些鐵管委託你們裡面的誰賣掉？我說你有沒
    有聽到而已？）沒有這回事，他看到鐵管不在，就很生氣。
    所以他沒有委託。」等語（見原審卷二第18頁)，而被告對
    謝璥隆同意其搬運並變賣上開金屬管此一積極事實，迄未能
    提出其他具體事證以實其說或以供調查，而僅有其單一且與
    常情有違之說詞，實難採憑。至證人孫世文雖於警詢證稱：
    「...我當天有聽到謝邦才有委託吳明宗叫吳明宗的朋友來
    載鋼管，所載運的鋼管是現場天花板所拆卸下來的物品...
    」等語(見偵一卷第47頁)，惟就此節孫世文已於偵查中證稱
    ：「但謝邦才有委託吳明宗叫吳明宗的朋友來載鋼管這部分
    ，我是聽吳明宗說的，不是聽謝邦才講的。」等語（見偵一
    卷第198頁正面)；其復於原審證稱：那時候伊在樓上，謝璥
    隆把吳明宗叫到地下室，詳細細節他們在樓下講，伊在樓上
    沒有聽到等語（見原審卷一第278-279頁)，是要難以前揭證
    人孫世文警詢之證述，遽認謝璥隆有同意被告搬運並變賣上
    開金屬管。
㈣、又被告雖辯稱：謝璥隆有同意搬運，搬運的時候謝璥隆有在
    現場云云。惟此情業據證人謝璥隆否認在卷，而證人孫世文
    於偵查中證稱：後來謝璥隆離開沒多久，就有一台貨車進來
    地下室，吳明宗就指示伊等將鐵管搬上車等語(見偵一卷第1
    97頁反面)；另證人姜建宇於原審亦結證：當時謝璥隆剛好
    出去不在現場，然後有一台車子就進來，就是那個時間內，
    那些鐵管就被載走了等語（見原審卷二第17、18、21頁)，
    堪認上開金屬管遭搬運上貨車時，謝璥隆並不在現場，是時
    其自不可能同意被告搬運上開金屬管，再參以前揭之諸多說
    明，足認被告前揭所辯，顯係事後卸責之詞，不足採信。至
    證人李竣熙雖於偵查中先證稱：當天伊去載的時候有看到謝
    璥隆，當時被告在旁邊，之後大家在搬的時候，謝璥隆有在
    旁邊，伊還有跟他說話等語（見偵一卷第202頁正面)，惟於
    同日偵查中隨即改稱：時間過的很久，上開之人是否係謝璥
    隆，伊無法肯定等語（見偵一卷第203頁正面)，是要難據證
    人李竣熙曾證述搬運時謝璥隆在旁乙節，即遽為有利於被告
    之認定。
㈤、綜上所述，堪認被告係利用告訴人謝璥隆於案發當天離開案
    發現場之際，未經謝璥隆之同意即擅自指示不知情之孫世文
    、孫嘉鴻、姜建宇等人，將謝璥隆所有置於前揭地點之上開
    金屬管，搬上不知情之李竣熙所駕駛之上開自用小貨車而出
    售，並獲取價金8,000元無訛。至被告嗣後縱有請其他派遣
    工吃飯並將部分獲取之價金分予其他派遣工等情屬實，然此
    僅係被告事後如何處分其犯罪所得之問題，尚難據為利於被
    告之認定。本件被告所辯顯屬事後圖卸之詞，不足採信。本
    件事證明確，被告上開竊盜犯行洵堪認定，應予依法論科。
二、論罪：
㈠、被告行為後，刑法第320條第1項之規定於108年5月29日修正
    公布施行，並於同年5月31日生效。該條項修正後，竊盜罪
    之法定刑業由原定之「5年以下有期徒刑、拘役或（銀元）5
    00元以下罰金」，修正為「5年以下有期徒刑、拘役或（新
    臺幣）500,000元以下罰金」，其中修正前規定「（銀元）5
    00元以下罰金」部分，依刑法施行法第1條之1第1項、第2項
    前段規定，可處15,000元以下罰金，修正後則可處500,000
    元以下罰金，是修正後已提高罰金刑部分之最高刑度，涉及
    科刑規範之變更，自有新舊法比較適用之必要。而依刑法第
    2條第1項揭示之「從舊從輕」原則比較上開規定修正前、後
    之適用結果，因修正前刑法第320條第1項規定法定刑之罰金
    刑上限較低，修正後之規定顯未較有利於被告，自應適用被
    告行為時法即修正前之刑法第320條第1項規定予以論罪科刑
    。
㈡、核被告所為，係犯修正前刑法第320條第1項之竊盜罪。又被
    告利用不知情之孫世文、孫嘉鴻、姜建宇等人犯罪，為間接
    正犯。
參、撤銷改判之理由、量刑及沒收：
一、撤銷改判之理由：
　　原審未詳予勾稽卷內事證，遽認公訴人所提出之證據及所指
     出之證明方法，不足以證明被告有公訴意旨所指之竊盜犯
    行，而諭知被告無罪，固非無見。惟查，被告被訴竊盜犯行
    ，應為有罪之認定，詳如前述，原審為無罪之諭知，容有違
    誤。檢察官上訴意旨，認原判決諭知被告無罪，認事用法容
    有違誤，為有理由。原判決既有上開違誤，自應由本院將原
    判決予以撤銷改判，期臻妥適。
二、量刑：
　　爰審酌被告不思以正途獲取財物，恣意竊取他人財物，侵害
    他人之財產權，顯見其法治觀念淡薄，參以被告前因竊盜犯
    行，經法院判決有罪確定之紀錄，此有臺灣高等法院被告前
    案紀錄表（見本院卷第215-251頁）在卷可按，然被告歷此
    程序後，猶未思悔改，再為本案竊盜犯行，實屬不該，且被
    告犯後否認犯行，難認犯後態度良好，兼衡被告所竊上開金
    屬管之價值、犯罪所得8,000元、被告之犯罪手段、犯罪所
    生危害、與告訴人之關係，暨被告陳明○○畢業之智識程度，
    之前從事點工臨時工，家庭生活狀況尚可，罹患第3至4腰椎
    感染、菌血症、慢性B、C型肝炎合併肝硬化等疾病之家庭生
    活狀況(見原審卷二第27頁、原審卷一第211、213頁被告之
    診斷證明書）等一切情狀，量處如主文欄第2項所示之刑，
    並諭知易科罰金之折算標準。
三、沒收：
　　按犯罪所得，屬於犯罪行為人者，沒收之；前2項之沒收，
    於全部或一部不能沒收或不宜執行沒收時，追徵其價額，刑
    法第38條之1第1項前段、第3項分別定有明文。經查，本件
    被告變賣上開金屬管之所得為8,000元，業經本院認定如前
    ，此為被告之犯罪所得，且未扣案，亦未發還被害人，應依
    刑法第38條之1第1項前段、第3項規定宣告沒收，並諭知於
    全部或一部不能沒收或不宜執行沒收時，追徵其價額。
據上論斷，應依刑事訴訟法第369條第1項前段、第364條、第299
條第1項前段，修正前刑法第320條第1項、第41條第1項前段、第
38條之1第1項前段、第3項，刑法施行法第1條之1，判決如主文
。
本件經檢察官吳惠娟提起公訴，檢察官洪欣昇提起上訴，檢察官
曾昭愷到庭執行職務。
中　　華　　民　　國　　111 　年　　7 　　月　　15　　日
                  刑事第四庭    審判長法　官  郭玫利
                                      法　官  曾子珍
                                      法　官  陳金虎
以上正本證明與原本無異。
被告或得為被告利益上訴之人，如不服本判決應於收受送達後20
日內向本院提出上訴書狀，其未敘述上訴理由者，並得於提起上
訴後20日內向本院補提理由書（均須按他造當事人之人數附繕本
）「切勿逕送上級法院」。
檢察官不得上訴。
　　　　　　　　　　　　　　　　　　　書記官  許睿軒　　
中　　華　　民　　國　　111 　年　　7 　　月　　15　　日
附錄論罪科刑法條：
修正前刑法第320條：
意圖為自己或第三人不法之所有，而竊取他人之動產者，為竊盜
罪，處五年以下有期徒刑、拘役或五百元以下罰金。
意圖為自己或第三人不法之利益，而竊佔他人之不動產者，依前
項之規定處斷。
前二項之未遂犯罰之。